【裁判字號】    97,易,1115
【裁判日期】    971231
【裁判案由】    偽造文書
【裁判全文】
臺灣桃園地方法院刑事判決              97年度易字第1115號
公  訴  人  臺灣桃園地方法院檢察署檢察官
被      告  甲○○
上列被告因偽造文書案件，經檢察官提起公訴（97年度偵字第25
264 號），被告於準備程序中就被訴事實為有罪之陳述，經當庭
裁定改用簡式審判程序，本院判決如下：
    主  文
甲○○行使偽造中華民國護照，足以生損害於公眾及他人，處有
期徒刑月，併科罰金新臺幣貳萬元，有期徒刑如易科罰金，罰
金如易服勞役，均以新臺幣壹仟元折算壹日。扣案之偽造中華民
國第000000000 號護照壹本（署名：張永樟）沒收。
    事  實
一、甲○○為大陸地區福建省福州市人民，為到日本工作，乃與
    姓名年籍均不詳，綽號「小黃」之成年男子，共同基於偽造
    中華民國護照犯意之聯絡，由甲○○於民國97年10月間某日
    ，在大陸地區廣東省珠海市（起訴書誤載為大陸廣州地區）
    ，將其個人照片及其中華人民共和國護照交給小黃，委託小
    黃在不詳地點，由小黃偽造貼有甲○○照片，署名「張永樟
    」之第000000000 號中華民國護照1 本，而足以生損害於「
    張永樟」及外交部領事事務局核發護照之正確性。完成後，
    小黃乃於97年11月26日至97年11月27日某時，在大陸地區廣
    東省珠海市將上開中華人民共和國護照還與甲○○，並指示
    甲○○前往香港地區尖沙咀等候指示。甲○○乃於97年11月
    28日至97年11月29日某時，先從大陸地區廣東省珠海市至香
    港地區尖沙咀後，於97年11月30日某時，持其所有之中華人
    民共和國護照，從香港地區搭機至臺灣欲轉機前往日本東京
    。甲○○於97年11月30日9 時許抵達臺灣桃園國際機場（下
    稱桃園機場）後，再經小黃以電話通知在桃園機場內，靠近
    免稅商店之某廁所內之某紙簍裡，置有經偽造署名「張永樟
    」之第000000000 號中華民國護照1 本及國泰航空公司
    CX0385LEA01/05號經濟艙登機證1 紙。嗣甲○○聽從小黃之
    指示至上開地點取得上開偽造護照及登機證後，遂持上開偽
    造護照及登機證，於同日12時10分許，甲○○在桃園機場B8
    登機門（起訴書誤載為B7登機門）欲搭乘國泰航空公司
    CX450 班機前往日本東京，乃分別出示上開偽造護照及登機
    證，而為查驗人員發覺有異而查獲，並當場扣得上開偽造護
    照1 本，始悉上情。
二、案經內政部入出國及移民署國境事務大隊移送臺灣桃園地方
    法院檢察署檢察官偵查起訴。
    理  由
壹、程序方面
    按除被告所犯為死刑、無期徒刑、最輕本刑為3年以上有期
    徒刑之罪或高等法院管轄第一審案件者外，於法院行準備程
    序進行中，被告先就被訴事實為有罪之陳述時，審判長得告
    知被告簡式審判程序之旨，並聽取當事人、代理人、辯護人
    及輔佐人之意見後，裁定進行簡式審判程序；且受命法官行
    準備程序，與法院或審判長有同一之權限；又簡式審判程序
    之證據調查，不受刑事訴訟法第159條第1項、第161條之2、
    第161條之3、第163條之1及第164條至第170條規定之限制，
    刑事訴訟法第273條之1第1項、第279條第2項前段、第273條
    之2分別定有明文。查本件被告甲○○所犯係護照條例第24
    條第2項、第1項之罪，為死刑、無期徒刑、最輕本刑為3年
    以上有期徒刑以外之罪，且非高等法院管轄第一審之案件，
    其於審判程序就前揭被訴事實均為有罪之陳述，經本院告知
    簡式審判程序之旨，並聽取當事人之意見後，本院合議庭認
    無不得或不宜改依簡式審判程序進行之處，爰依刑事訴訟法
    第273條之1第1項，裁定改依簡式審判程序，合先敘明。
貳、事實認定方面
    訊據被告甲○○對上揭犯行坦承不諱，且扣案之護照經入出
    國及移民署國境事務大隊鑑定結果，認被告甲○○持用之第
    000000000號中華民國護照（署名「張永樟」），不論文字
    之印刷方式、印刷紋路、護照縫線圖案印刷及防偽特徵，均
    與樣本不同，係偽造並抽換基本資料頁及封底裡頁之變造中
    華民國護照，有該隊97年11月30日檔號第97115號鑑識書1份
    在卷可稽（見偵卷第13頁至第14頁），此外，復有上開扣案
    之偽造之中華民國護照1本及國泰航空公司CX0385LEA01/05
    號經濟艙登機證1紙（見偵卷第15頁）可資佐證，足徵被告
    甲○○之上開自白屬實，足堪採信。被告甲○○委請小黃偽
    造上開署名「張永樟」之護照，並持以行使，所為足以生損
    害於「張永樟」及我國外交部領事事務局核發護照之正確性
    甚明，本件事證明確，被告甲○○之犯行已堪認定，應依法
    論科。
、法律適用方面
    按刑法上所謂變造文書，指無制作權者就他人所制作之真正
    文書，加以改造而變更其內容之謂，若將有制作權者簽名蓋
    章之空白文書，移作別用，則其始本無文書之內容存在，即
    非就其真實內容加以變更，自屬文書之偽造行為，不得以變
    造論，最高法院28年上字第2278號判例可資參照，查被告持
    用之護照，在製造方法上明顯與樣本不符，已見前述，是故
    被告甲○○所為，自係偽造護照，而非變造。核被告甲○○
    所為，係犯護照條例第24條第2 項、第1 項之行使偽造護照
    罪。被告甲○○偽造上開護照之低度行為，為此後行使之高
    度行為所吸收，應不另論罪。起訴書雖認被告甲○○所為，
    均係犯刑法第216 條、第212 條之行使偽造特種文書罪，惟
    護照條例第24條第2 項、第1 項乃刑法第216 條、第212 條
    之特別規定，而上開護照係偽造之中華民國護照，被告甲○
    ○持以行使，應適用上開護照條例規定處罰，無須再適用上
    揭刑法規定論斷。起訴法條雖有未洽，惟起訴之犯罪事實同
    一，爰依法變更起訴法條。被告甲○○與該年籍姓名均不詳
    綽號「小黃」之成年男子就偽造之「張永樟」護照之犯行間
    ，有犯意聯絡及行為分擔，為共同正犯。爰審酌被告甲○○
    為轉境日本工作，竟偽造中華民國護照並持以行使，直接損
    及「張永樟」及我國政府護照核發之正確性，原不宜輕縱，
    姑念被告犯後坦承犯行，且其來臺目的僅在轉境赴日，查無
    其他不法情事，衡渠犯罪之動機、目的、手段、所生危害及
    犯後態度等一切情狀，量處如主文所示之刑，並諭知有期徒
    刑易科罰金、罰金易服勞役之折算標準，以示懲儆。扣案之
    署名「張永樟」偽造之中華民國護照係被告甲○○所有，為
    其犯罪所用之物，應依刑法第38條第1 項第2 款規定沒收，
    至於偽造之護照上黏貼之被告照片，既係附著在已沒收之偽
    造護照上一併沒收，自無庸再另外諭知沒收，併予敘明。
據上論斷，應依刑事訴訟法應依刑事訴訟法第273條之1第1項、
第299條第1項前段、第300條，護照條例第24條第2項、第1項，
刑法第11條前段、第28條、第41條第1項前段、第42條第3項前段
、第38條第1項第2款，刑法施行法第1條之1第1項、第2項前段，
判決如主文。
本案經檢察官翁偉玲到庭執行職務。
中    華    民    國    97    年    12    月  31    日
                  刑事第七庭  法  官  蔡羽玄
以上正本證明與原本無異。
如不服本判決，應於送達後10日內向本院提出上訴狀（應附繕本
），其未敘述上訴理由者，應於上訴期間屆滿後20日內，補提理
由書狀於本院，上訴於臺灣高等法院。
                              書記官  陳玉芳
中    華    民    國    97    年    12    月    31    日
本件論罪科刑法條：
護照條例第24條
偽造、變造護照足以生損害於公眾或他人者，處 5 年以下有期徒
刑，併科新臺幣50 萬元以下罰金。
行使前項文書者，亦同。
將護照交付他人或謊報遺失以供他人冒名使用者，處 5 年以下有
期徒刑、拘役或科或併科新臺幣10萬元以下罰金。


司法院資訊處製作；財團法人民間司法改革基金會備份。
